臺灣臺東地方法院刑事判決　　　　　　　 99年度易字第305號
公　訴　人　臺灣臺東地方法院檢察署檢察官
被　　　告　林煜欽
上列被告因詐欺案件，經檢察官提起公訴（99年度偵字第1490號
），本院判決判決如下：
    主  文
林煜欽無罪。
    理  由
一、公訴意旨略以：被告林煜欽明知提供金融機構帳戶之金融卡
    及密碼予他人使用，足以幫助他人提領獲取詐欺之犯罪所得
    ，仍基於幫助詐欺之犯意，於民國99年3月7日晚上某時，在
    高雄市高雄火車站前站，將所申請之中華郵政股份有限公司
    （下稱中華郵政）臺東大同路郵局帳號00000000000000號帳
    戶之金融卡及密碼等物，以不詳代價，一併交予某姓名年籍
    不詳之成年男子，以供詐騙集團成員使用。該姓名年籍不詳
    之人與所屬詐騙集團成員即共同基於意圖為自己不法所有之
    犯意聯絡，於99年4月9日上午11時許，偽以臺灣新竹地方法
    院檢察署書記官名義，致電曹栩郡，佯稱曹栩郡涉案需提供
    新臺幣（下同）10萬元作為呈堂證物等語，並傳真偽造之「
    臺灣新竹地方法院檢察總署執行公正處監管信託證明」1紙
    ，致曹栩郡陷於錯誤，依指示於同日下午1時許，在屏東縣
    屏東市○○路123號勝利郵局，匯款10萬元至上開帳戶，旋
    遭詐騙集團成員提領一空，因認被告林煜欽涉有刑法第30條
    第1項、第339條第1項之幫助詐欺取財罪嫌。
二、證據能力部分：按被告以外之人於審判外之言詞或書面陳述
    （即學理上所稱之「傳聞證據」），除法律有規定者外，不
    得作為證據（即學理上所稱之「傳聞法則」）。刑事訴訟法
    第159條第1項固有明文。惟按被告以外之人於審判外之陳述
    ，雖不符刑事訴訟法第159條之1至之4之規定，而經當事人
    於審判程序同意作為證據，法院審酌該言詞陳述或書面陳述
    作成時之情況，認為適當者，亦得為證據；當事人、代理人
    或辯護人於法院調查證據時，知有第159條第1項不得為證據
    之情形，而未於言詞辯論終結前聲明異議者，視為有前項之
    同意，刑事訴訟法第159條之5定有明文。查本案以下所引用
    之被告以外之人於審判外之陳述，被告林煜欽於本院準備程
    序中均表示同意作為本案證據使用，且迄於言詞辯論終結前
    ，亦未就本院所調查之證據資料主張有刑事訴訟法第159條
    第1項不得為證據之情形，本院審酌該證據作成之情況，認
    均無不適當情事，依刑事訴訟法第159條之5第2項之規定，
    均有證據能力，合先敘明。
三、按犯罪事實應依證據認定之，無證據不得認定犯罪事實；不
    能證明被告犯罪或其行為不罰者，應諭知無罪之判決，刑事
    訴訟法第154條第2項、第301條第1項分別定有明文。而刑事
    訴訟法上所謂認定犯罪事實之證據，係指足以認定被告確有
    犯罪行為之積極證據而言，該項證據自須適合於被告犯罪事
    實之認定，始得採為斷罪資料，最高法院29年上字第3105號
    判例可供參照。又認定犯罪事實所憑之證據，無論係直接證
    據或間接證據，其為訴訟上之證明，須於通常一般之人均不
    致有所懷疑，而得確信其為真實之程度者，始得據為有罪之
    認定，倘其證明尚未達到此一程度，而有合理之懷疑存在，
    復無其他調查途徑可尋，法院即應為無罪之判決，最高法院
    76年臺上字第4986號判例可資參照。
四、公訴意旨認被告涉有刑法第30條第1項、第339條第1項之幫
    助詐欺取財罪行，無非係以被害人曹栩郡於警詢中之證詞、
    被告上開中華郵政臺東大同路郵局之客戶基本資料、查詢帳
    戶最近交易、偽造之「臺灣新竹地方法院檢察總署執行公正
    處監管信託證明」等為其依據。訊據被告林煜欽堅詞否認有
    何幫助詐欺取財之犯行，辯稱：當初係因為要借錢，伊與吳
    彥諄於看報紙之後，便打電話給對方，然後約在高雄火車站
    前站與對方見面，對方要求伊把金融卡、密碼給他們，還說
    付利息的錢可以匯到伊所交付的金融卡帳戶中，伊如果有還
    錢，對方會再將金融卡交還，伊之後要打電話聯絡對方就打
    不通了；伊當時只是想借錢，並沒有幫助詐欺的故意等語。
    經查：
(一)本件被告所有之前揭郵局帳戶係其於77年12月8日所申請之
    帳戶，被告於99年3月7日晚上某時許，在高雄火車站前站，
    將上開帳號存摺、金融卡及密碼交付他人後，被害人曹栩郡
    受真實姓名年籍不詳之詐騙集團成年成員詐騙，以致陷於錯
    誤，而匯款前揭金額至上開郵局帳戶等情，業據證人曹栩郡
    於警詢時證述明確，並經證人吳彥諄於本院審理時證述在卷
    ，且為被告所不否認，復有上開郵局帳戶開戶資料暨客戶歷
    史交易清單各1份、屏東縣政府警察局屏東分局民生派出所
    受理刑事案件報案三聯單、受理各類案件紀錄表、受理詐騙
    帳戶通報警示簡便格式表、內政部警政署反詐騙案件紀錄表
    、刑案紀錄表各1份及中華郵政臺東郵局100年3月9日東營字
    第1002900124號函暨函附之交易清單等附卷可查，是被告所
    交付上開郵局帳戶確實經詐騙集團使用，致被害人曹栩郡遭
    詐騙，而受有10萬元之損害等事實，應堪以認定。
(二)證人吳彥諄於本院審理時證稱：伊當時是和被告一起看報紙
    然後去借錢的，因為被告對高雄不熟，所以由伊與被告一起
    去，當時是與對方約在高雄火車站前站見面；錢是伊借的，
    因為伊有簽本票，等於是伊作保，但錢是被告拿走的，當時
    借了1萬元，實際上只拿到7000元，會押被告的簿子是因為
    伊每個月有領取小孩子的補助，1個月有1800元匯到伊的戶
    頭，所以沒有押伊的簿子；當時與對方約定的還錢方式是將
    要付的利息匯到被告的戶頭裡，對方拿提款卡去領，所以才
    押被告的簿子；後來伊與被告要打電話聯絡對方已打不通而
    聯絡不上對方等語（見本院卷第60頁至第62頁），核與被告
    林煜欽前揭所辯相符，足證被告林煜欽辯稱其係因借錢，所
    以才交付上開帳戶金融卡及密碼予對方等情，應堪採信。
(三)邇來詐騙案件橫行，以各種詐術騙取他人之財物，屢見不鮮
    ，其中騙取他人之現金，比比皆是，如本案前揭被害人亦是
    ，另歹徒騙取他人帳戶者，亦有所聞，如本案之例，業經媒
    體及治安機關屢屢報導及提醒，被詐騙之人仍因疏失致損失
    金錢，被詐騙之人亦與行騙之人不相認識，卻仍誤信他人致
    將存款轉帳他人，足見社會上財物或金錢之授與，授與人與
    收受者，未必認識或有何信賴關係，亦即詐騙財物，如以事
    後或第三人之立場而言，本即存在諸多不合理之處，不能因
    其過程存有眾多不合理之情形，因被詐騙之人未能即時查證
    或查覺，即認為被詐騙之人並非被詐騙，本件被告抗辯，其
    係因看報紙之高利貸廣告而打電話與對方聯絡並約見面，經
    對方提出必須先交付金融機構存款帳戶金融卡及密碼之要求
    ，被告因需款心切而交付金融卡及密碼等物等語，既有上開
    證人吳彥諄可證，雖被告與對方互不相識，無任何信賴基礎
    ，而被告於辦理借款時，竟僅以電話聯繫後，即相約見面並
    交付金融卡及密碼等個人帳戶資料給對方，亦有疏失，且衡
    諸常情，向高利貸借款毋須連同金融卡、密碼均交付予他人
    使用，則被告陳稱對方要求須提供其金融卡及密碼一節，雖
    與一般事理及經驗有違，惟被告因需款心切，一時疏失致遭
    詐欺集團人詐欺前開之金融卡等物，惟不能因此即遽認被告
    有幫助詐欺之有不確定之故意。
五、綜上所述，被告對其上開帳戶之存摺、金融卡及密碼固未能
    善盡保管之責，容有輕率、疏失之處，而遭不明人士用於詐
    騙，惟被告前揭所為之辯解，既非全然不可採信，畢竟被告
    急於辦理借款而被詐騙所致，自不能遽以推論被告有幫助詐
    欺取財之不確定故意。此外，本院復查無其他積極證據足認
    被告有何公訴人所指訴上開幫助詐欺取財犯行，揆諸上開說
    明，本件既存有合理懷疑存在時，致使本院無從形成有罪之
    確信，依罪證有疑應將有利歸於被告之法則，不得遽為不利
    被告之認定，本件檢察官所舉之證據，既不足以使本院形成
    被告有幫助詐欺行為之心證，依罪證有疑應將有利歸於被告
    之法則，不得遽為不利被告之認定。因此，本件應為被告無
    罪之諭知，以免冤抑。
據上論斷，應依刑事訴訟法第301條第1項前段，判決如主文。
本案經檢察官蘇到庭執行職務
中    華    民    國    100    年    4    月    13    日
                  刑事第四庭   審判長  法  官  馬培基
                                       法  官  盧亨龍
                                       法  官  郭世顏
以上正本證明與原本無異。
如不服本判決應於收受送達後10日內向本院提出上訴書狀，並應
敘述具體理由；其未敘述上訴理由者，應於上訴期間屆滿後20日
內向本院補提理由書（均須按他造當事人之人數附繕本）。「切
勿逕送上級法院」。告訴人或被害人對於本判決如有不服，請書
具不服之理由狀，請求檢察官上訴者，其上訴期間之計算係以檢
察官收受判決正本之日期為準。
                                       書記官  姚佳華
中    華    民    國   100    年    4     月    15    日